最　高　行　政　法　院　裁　定
                                     100年度裁字第2069號
上  訴  人  內政部
代  表  人  江宜樺
訴訟代理人  榆政  律師
            黃聖棻  律師
            莊惠萍  律師
被 上訴 人  謝四海
                          送達代收人  張秋萍
                          化縣員林鎮中山路2段209號
上列當事人間補助費事件，上訴人對於中華民國100年5月26日臺
中高等行政法院99年度訴字第433號判決，提起上訴，本院裁定
如下：
    主  文
上訴駁回。
上訴審訴訟費用由上訴人負擔。
    理  由
一、按對於高等行政法院判決之上訴，非以其違背法令為理由，
    不得為之，行政訴訟法第242條定有明文。依同法第243條第
    1項規定，判決不適用法規或適用不當者，為違背法令；而
    判決有同條第2項所列各款情形之一者，為當然違背法令。
    是當事人對於高等行政法院判決上訴，如依行政訴訟法第24
    3條第1項規定，以高等行政法院判決有不適用法規或適用不
    當為理由時，其上訴狀或理由書應有具體之指摘，並揭示該
    法規之條項或其內容；若係成文法以外之法則，應揭示該法
    則之旨趣；倘為司法院解釋或本院之判例，則應揭示該判解
    之字號或其內容。如以行政訴訟法第243條第2項所列各款情
    形為理由時，其上訴狀或理由書，應揭示合於該條項各款之
    事實。上訴狀或理由書如未依此項方法表明，或其所表明者
    與上開法條規定不合時，即難認為已對高等行政法院判決之
    違背法令有具體之指摘，其上訴自難認為合法。
二、本件上訴人對於高等行政法院判決上訴，除復執與原審起訴
    相同之主張外，另略以：
  (一)原判決就整體事實之認定及證據之判斷及取捨，非但與經驗
    法則及論理法則有違，且又未審酌社會交易習慣及老人福利
    服務補助款相關申請及遭濫用現況，在無充份理由及證據之
    情事下逕為有利於被上訴人之認定，顯有違反行政訴訟法第
    189條之嫌。
  (二)本案確係財團法人彰化縣私立儒林社會福利慈善事業基金會
    （下稱儒林基金會）及被上訴人2人申請，被上訴人並簽名
    用印於契約書當事人欄位，顯為當事人，而非以代理人之意
    思簽名於其上，原判決竟誤認被上訴人僅係代理儒林基金會
    之意思，未深究被上訴人於系爭養護中心申請流程乃至養護
    中心興建過程之重要角色，錯譯民法第98條意旨，顯有認定
    事實不依經驗法則及論理法則之違誤，且亦有判決違背法令
    及適用法令不當之違背法令。
  (三)綜上，被上訴人意圖為不法取得補助款之犯意聯絡，在未備
    妥自籌款計畫情形下，由被上訴人向他人短期借款，並向金
    融行庫質借案，陷彰化縣政府及上訴人承辦人於錯誤，進而
    核准補助款；另被上訴人為規避上訴人委託會計師定期查核
    ，竟亦不實偽造儒林基金會第4次到第14次之會議紀錄，不
    當詐領國家之補助款，迺原審竟僅以狹義文義解釋認定其非
    系爭補助款契約之當事人，而判令被上訴人無庸對系爭補助
    款負責，此顯非事理之平等語。
三、惟按本案上訴人是依行政契約提起金錢給付之訴，原審則本
    於職權調查證據，認定「被上訴人謝四海非屬該行政契約之
    當事人，亦非連帶保證人」，而認其對上訴人不負「因行政
    契約違約」所生之金錢給付義務。原審上開事實認定，已於
    判決理由欄詳述其得心證之理由，經核尚與經驗法則、論理
    法則與證據法則均屬無違。上訴理由雖謂：「被上訴人為該
    行政契約之當事人」云云，然而通觀原審卷原證2號之契約
    書全文，契約當事人以「甲方」及「乙方」來指稱，乙方並
    無被上訴人姓名列在其中。其非契約當事人，僅是以乙方「
    財團法人彰化縣私立儒林社會福利慈善事業基金會」董事長
    之身分簽約，其非該行政契約當事人實無任何疑義。至於「
    被上訴人有無詐騙上訴人促成行政契約之訂立，以致應負責
    任」，核屬侵權行為上之法律關係，亦與本件訴訟標的無涉
    。是以上訴人前開上訴理由，無非係就原審之法律論斷，重
    複已在原審提出之論點，泛言其論斷理由違法，而非具體表
    明原判決有何「不適用法規」、「適用法規不當」、或有「
    行政訴訟法第243條第2項所列各款」之情形，難認其對原判
    決如何違背法令已有具體之指摘。依首開規定及說明，應認
    其上訴為不合法。
四、據上論結，本件上訴為不合法。依行政訴訟法第249條第1項
    前段、第104條、民事訴訟法第95條、第78條，裁定如主文
    。
中　　華　　民　　國　　100　 年　　8　　 月　　18　　日
                    最高行政法院第六庭
                        審判長法官　黃　合　文
                              法官　鄭　忠　仁
                              法官　劉　介　中
                              法官　帥　嘉　寶
                              法官　陳　鴻　斌

以  上  正  本  證  明  與  原  本  無  異
中　　華　　民　　國　　100　 年　　8　　 月　　19　　日
　　　　　　　　　　　　　　　書記官　汪  淑  菁